臺灣屏東地方法院民事判決
                                    110年度屏簡字第322號
原      告  江威霖  
訴訟代理人  林福容律師
被      告  鄭水煙  
訴訟代理人  陳清朗律師
上列當事人間請求給付損害賠償事件，本院於民國111年月29日
言詞辯論終結，判決如下：
    主  文
一、被告應給付原告新臺幣（下同）490,597元及自110年7月16
    日起至清償日止，按年息百分之5計算之利息。
二、原告其餘之訴駁回。
三、訴訟費用確定為10,240元由被告負擔53％即5,427元，餘
    由原告負擔。
四、本判決第一項得假執行，但被告如以490,597元為原告預供
    擔保，得免為假執行。
五、原告假執行聲請應駁回之。　　
    事實及理由
一、按訴狀送達後，原告不得將原訴變更或追加他訴。但有下列
    各款情形之一者，即請求之基礎事實同一者，或者是擴張或
    減縮應受判決事項之聲明者，不在此限，民事訴訟法第255
    條第1項第2、3款各有明文。原告原起訴聲明：⒈被告應給付
    原告1,409,505元及自起訴狀繕本送達翌日起至清償日止，
    按年息5％計算之利息。⒉願供擔保請准宣告假執行。審理中
    減縮聲明為：⒈被告應給付原告931,250元及自起訴狀繕本送
    達翌日起至清償日止，按年息5％計算之利息。⒉願供擔保請
    准宣告假執行，核原告上述減縮訴之聲明，是基於相同之基
    礎事實，合於前揭法條規定，自得准許。
二、原告主張：被告於109年11月22日20時24分許，駕駛車牌號
    碼0000-00號自小貨車（下稱肇事小貨車），沿屏東縣○○鄉○
    ○村○○路○段○○○○道○○○○○○○○○○路○段00號前時，而未減速接
    近即貿然通過上開交岔路口，適原告駕駛車牌號碼00-00號
    大型重型機車（下稱被害機車）亦沿萬丹路二段外側車道由
    北往南方向直行至上開處所，亦疏未注意車前狀況，即貿然
    通過上開交岔路口，兩車因而在上開道路上發生碰撞，致原
    告受有右手腕橈尺骨關節脫位、左手第2指伸指肌腱斷裂、
    尺骨遠端開放粉碎性骨折、右橈骨遠端粉碎性骨折等傷害，
    原告受傷支出：①醫療費用275,954元（車禍發生之日即109
    年11月22日起至111年8月3日止之期間陸續門診支出155,394
    元之醫療費用，及相關治療費用120,560元，合計為275,954
    元，）②看護費用154,000元，住院及出院後6個月需專人照
    顧，原告是自109年11月22日開始請假到110年2月6日共計77
    日需全日看護，按每日2,000元計算，合計為154,000元，又
    ③因受傷工作能力減損，110年4月1日起遭減薪每月減少5,00
    0元，故請求110年4月1日到111年7月31日離職之16個月，以
    每月減薪5,000元計算損失共計80,000元，④受傷精神承受莫
    大痛苦，請求精神慰撫金50萬元，合計共931,250元，請求
    被告負賠償責任等語，並聲明：⒈被告應給付原告931,250元
    及自起訴狀繕本送達翌日起至清償日止，按年息5％計算之利
    息。⒉願供擔保請准宣告假執行。
三、被告則以：醫療費用中除原告自費12萬元原有全民健康保險
    可以給付，原告捨健保可以給付之項目不用卻另自費較高之
    治療項目，此部分被告有爭執，其餘費用沒有爭執，看護費
    用154,000元、減少薪資80,000元等均無爭執，慰撫金50萬
    元為過高，被告雖有過失，但與原告相較而言，被告應無過
    失責任，如有，原告也應負擔80％之過失比例，另外保險公
    司已經賠償保險金78,704元，已填補原告部分損失，應扣除
    之，另以肇事車輛之修理費用已經原來出車主讓與給被告，
    被並以46,300元主張抵銷等語置辯，並聲明：⒈原告之訴駁
    回。⒉如受不利判決，願供擔保請准宣告免為假執行。
四、不爭執事項：
　㈠被告於109 年11月22日20時24分許，駕駛肇事小貨車，沿屏
    東縣萬丹鄉廣安村萬丹路二段內側快車道南往西迴轉萬丹路
    二段至屏東縣○○鄉○○村○○路○段000 號前，適逢原告騎乘被
    害機車亦沿萬丹路二段外側快車道由北往南直行，兩造在此
    發生車禍事故。原告因而受有右手腕撓尺骨關節脫位、左手
    第2 指伸指肌腱斷裂、左撓骨、尺骨遠端開放性粉碎性骨折
    、右撓骨遠端開放粉碎性骨折之傷害。
  ㈡PA-01 車號之車主是訴外人王躍盛。4563-WT 車號車主是訴
　 外人鄭宏華。
五、本件爭執事項如下：
  ㈠系爭車禍事故被告有無過失？原告有無過失？
  ㈡原告自費支出醫療費用12萬元是否必要支出？
  ㈢原告請求慰撫金50萬元，是否過高？　
六、本院之判斷
  ㈠系爭車禍事故被告有無過失？原告有無過失？
　⒈本件車禍牽涉有關之道路交通安全規則如下：
　⑴第93條第1項：行車速度，依速限標誌或標線之規定，無速限
    標誌或標線者，應依下列規定：第1款：行車時速不得超過
    五十公里。但在設有快慢車道分隔線之慢車道，時速不得超
    過四十公里，未劃設車道線、行車分向線或分向限制線之道
    路，時速不得超過三十公里。
  ⑵第94條第3項規定：汽車行駛時，駕駛人應注意車前狀況及兩
    車並行之間隔，並隨時採取必要之安全措施，不得在道路上
    蛇行，或以其他危險方式駕車。
　⑶第106條汽車迴車時，應依下列規定：第5款：汽車迴車前，
    應暫停並顯示左轉燈光或手勢，看清無來往車輛，並注意行
    人通過，始得迴轉。
　⒉經查：本件系爭車禍事故經過如前揭不爭執事項㈠，而關於系
    爭車禍雙方過失責任為何，本院根據兩造各自之車禍意見說
    明，其中原告駕駛被害機車於前揭地點由北往南直行，被告
    陳稱其駕駛肇事小貨車於前揭肇事地點由南往西迴轉至萬丹
    路二段263號前面道路上時陳稱其號誌由紅燈變換後才走，
    故認為原告有闖紅燈等語，而原告稱說其所駕之被害機車剛
    綠燈直行到肇事地點前雙方約距離5車距離，以為對方會暫
    停，但對方沒有暫停仍迴轉但車速不快，其有煞車但仍無法
    閃避，因此撞上對方車輛，被告之小貨車迴轉突然由其左側
    出現，其機車無法閃避前面車頭而撞擊肇事小貨車右側車身
    等情，因而發生系爭事故，而原告之車輛在現場留有長達3.
    4公尺之煞車痕跡，原告也自承其當時車速約60-70公里/小
    時，有屏東縣政府警察局所製作交通事故初步分析研判表、
    車輛肇事報告表、詢問筆錄、談話記錄表、道路交通事故現
    場圖、調查報告表、車禍現場照片可稽（警局卷第3至6頁、
    12至33頁、本院卷第81至94、103至127頁)，本院審酌該肇
    事路段為四岔路屬於省道，被告之車道速限50公里/小時、
    有中央分隔島、劃分快慢車道、車道線附標記，道路平坦無
    障礙，車禍發生時為天晴、夜間有照明、號誌正常、視距良
    好、有行車號誌管制，被告迴轉車輛時未暫停看清來往車輛
    之違規事實，原告直行到有號誌管制之交岔路口，有超速行
    駛，且未注意車前狀況並採取隨時採取必要之安全措施之違
    規行為，雙方違規行為同為系爭事故之肇事原因，有交通部
    公路總局高雄區監理所屏澎區車輛行車事故鑑定委員會屏澎
    區0000000號鑑定意見書可參（臺灣屏東地方檢察署110年偵
    字第3284號偵查卷第12至13頁），故兩造就系爭事故之肇事
    過失責任各為50％一節，堪以認定。 
 ㈡承上，原告各項請求有無理由，說明如下：
 ⒈按汽車、機車或其他非依軌道行駛之動力車輛，在使用中加損
   害於他人者，駕駛人應賠償因此所生之損害。但於防止損害
   之發生，已盡相當之注意者，不在此限。民法第191條之2有
   明文，又按不法侵害他人之身體或健康者，對於被害人因此
   喪失或減少勞動能力或增加生活上之需要時，應負損害賠償
   責任。不法侵害他人之身體、健康、名譽、自由、信用、隱
   私、貞操，或不法侵害其他人格法益而情節重大者，被害人
   雖非財產上之損害，亦得請求賠償相當之金額。其名譽被侵
   害者，並得請求回復名譽之適當處分。不法毀損他人之物者
   ，被害人得請求賠償其物因毀損所減少之價額。民法第193條
   、第195條第1項、第196條均有明文。
 ㈢參酌前述法條規定，審酌原告各項請求有無理由，分別說明如
    下:
  ⒈醫療費用275,954元：除12萬元自費項目外，其餘金額被告均
    無爭執，原告提出診斷證明書、醫療費用收據、出院療養計
    劃書、保險對象使用健保部分給付暨自費同意書、自費品項
    說明書、收據等左佐證之（見本院卷第19至33頁、第35至41
    頁、第43頁、第317至329頁），關於原告之自費項目12萬元
    部分，依據原告提出之屏基醫療財團法人屏東基督教醫院保
    險對象使用健保部分給付暨自費同意書、自費品項說明書針
    對原告使用之品項「愛派司金屬鎖定骨板骨釘系統組：橈骨
    遠端內側鎖定古板」與健保給付項目比較說明，健保骨板病
    人術後需上石膏，並再二次手術將骨板取出，而原告之自費
    品項病人術後可提早做關節活動，可以不需再次手術取出等
    情，有該說明書可稽（見本院卷第41頁），而原告所受傷勢
    重大，醫療技術逐步提升之際，病患如考量使用較高效能之
    治療器材對其身體術後較佳，且可減少再次手術之風險與痛
    苦等考量而選擇性能較優之治療項目，並非不可認為是不必
    要之選項，且病患也無須遷就選擇健保給付項目之治療材料
    ，畢竟所有人工外加之醫療治療器材所帶來之治療效能，終
    究無法取代未曾受傷之自然肢體更有益於受傷之人之身體效
    能，故而本件原告自費項目應認屬必要支出。況若因為負擔
    高額之損害賠償金額，進而影響國人提高用車安全習慣，更
    注意道路交通安全，不啻是對所有道路使用者形成更好之用
    車習慣及提高警覺注意道路安全，反而保障人車安全，對道
    路使用形成良性效應，並無不妥，併此說明，從而原告請求
    均有據。　　　 
  ⒉看護費用154,000元:原告提出診斷證明書、看護費估價單佐
    證之（見本院卷第17、43頁），原告因本車禍事故受有：右
    手腕橈尺骨關節脫位、左手第2指伸指肌腱斷裂、尺骨遠端
    開放粉碎性骨折、右橈骨遠端粉碎性骨折等傷勢，根據診斷
    證明書醫囑記載：原告109年11月22日到12月1日住院，109
    年11月22日到同年12月1日住院治療右手腕橈尺骨關節脫位
    ，之後出院回家休養，其中109年11月22日到23日是接受復
    位並鋼釘固定手術，另外同年12月9日到10日又同上治療及
    左手第2指伸指肌腱斷裂接受肌腱修補手術，至12月12日出
    院，原告所受傷勢為右手腕橈尺骨關節脫位、左手第2指伸
    指肌腱斷裂接受肌腱修補手術，尺骨遠端開放粉碎性骨折、
    右橈骨遠端粉碎性骨折等傷勢，根據醫囑住院及出院後需專
    人照顧6個月，需休養6個月，需副木固定使用，需復健治療
    、門診追蹤複查等情，有前揭診診斷證明書之醫囑記載可參
    ，則原告住院及出院後需專人照護6個月等情，有診斷證明
    書可稽（見本院卷第17頁），原告骨折需專人看護，則其出
    院每日以2,000元計算核屬有據，原告請求109年11月22日到
    110年2月6日共77日，按每日2,000元，共計154,000元看護
    費用，被告並無爭執，故原告上述請求核屬有據。
  ⒊受傷之薪資損失80,000元：有診斷證明書、員工在職/薪資證
    明書可參（分見本院卷第17頁、第35頁），而原告任職之公
    司也函覆本院原告自109年11月23日到11年2月6日連續請假7
    6日，110年2月9日、2月22日、3月23日、5月4日共請假4日
    ，合計80日，而請假期間該公司均依勞基法規定給付薪資，
    又原告原領薪資40,600元於110年1月1日起調整為41,500元
    ，之後於110年4月1日起免除兼任職務故薪資減為36,500元
    等情，有舒車冷氣設備股份有限公司111年3月21日舒字第11
    10321001號函在卷可稽（見本院卷第245頁），原告請求110
    年4月1日到111年7月31日共計16個月，每月減薪5,000元，
    合計80,000元薪資損失，被告也無爭執，原告此部分請求核
    屬有據。
  ⒋精神慰撫金50萬元:按慰撫金之多寡，應斟酌雙方之身分、地
    位、資力與加害程度，及其他各種情形核定相當之數額（最
    高法院51年度台上字第223號判決意旨參照）。故慰撫金之
    金額是否相當，自應依實際加害情形與被害人所受之痛苦及
    雙方之身分、地位、經濟狀況等關係決定之。爰審酌本件原
    告陳述大學畢業，目前為舒車公司技術員，每月收入約為45
    ,000元，108年及109年度均有薪資所得，名下有土地、房屋
    、汽車等財產；被告為初中畢業，務農，收入不定，109年
    及110年度均有股利、營利所得，名下無財產等情，有兩造
    稅務電子閘門資料查詢表可佐（見外放證物袋）。本院斟酌
    兩造之身分、地位、經濟能力、被告不法侵害原告身體之動
    機與情節、原告所受右手腕橈尺骨關節脫位、左手第2指伸
    指肌腱斷裂接受肌腱修補手術，尺骨遠端開放粉碎性骨折、
    右橈骨遠端粉碎性骨折等傷勢，傷勢甚重，治療及復原過程
    身心需承受莫大痛苦等一切情狀，認原告請求慰撫金之金額
    50萬元核屬適當。
  ⒌車禍過失比例爭執:按損害之發生或擴大，被害人與有過失者
    ，法院得減輕賠償金額，或免除之。民法第217條第1項有明
    文。本件原告駕駛之被害車輛，與被告駕駛之肇事車輛本院
    審酌上開過失情形，認二人應負相同之過失責任即各負擔50
    ％過失責任，故依上開規定減輕被告上開損害賠償金額，即
    原告得請求為504,977元【（275,954＋154,000＋80,000＋500,
    000）×50％＝1,009,954×50％＝504,977，元以下四捨五入】。
　⒍抵銷抗辯之說明：被告主張以修復肇事自小貨車修復費用46,
    310元抵銷抗辯，並提出估價單佐證之（見本院卷第149至15
    1頁），其中零件24,800元、工資為12,200元、烤漆費用11,
    600元，肇事貨車為訴外人鄭宏華所有，為1995年7月出廠，
    至本件車禍時已逾5年，零件折舊僅存4,960元，可抵銷之修
    理金額為28,760元（烤漆11,600＋工資12,200＋零件4,960＝28
    ,760元），然被告並非該車輛之所有者，該車輛受損得請求
    損害賠償者為車主鄭宏華，然被告已經提出鄭宏華債權讓與
    同意書（見本院卷第337頁），則該債權請求權可由被告受
    讓行使之，而被告主張以前揭車輛之修理費用抵銷之,核與
    民法第334條規定之抵銷要件須是二人互負債務，而其給付
    種類相同，並均屆清償期者，各得以其債務，與他方之債務
    ，互為抵銷之要件相符，於上開可抵銷之修理金額為28,760
    元，計算雙方之過失比例酌減後，僅剩14,380元（28,760×5
    0％＝14,380）可抵銷之。原告上述504,977元與被告之修車費
    用14,380元抵銷後剩下為490,597元可請求被告賠償之。又
    原告領取之強制險理賠金額78,704元，原告起訴時已先扣除
    之（見315頁之計算式），故本院即無再加以扣除之，並此
    說明。
  ⒎末按遲延之債務，以支付金錢為標的者，債權人得請求依法
    定利率計算之遲延利息；應付利息之債務，其利率未經約定
    ，亦無法律可據者，週年利率為百分之5；給付無確定期限
    者，債務人於債權人得請求時，經其催告而未為給付，自受
    催告時起，負遲延責任。其經債權人起訴而送達訴狀，或依
    督促程序送達支付命令，或為其他相類之行為者，與催告有
    同一之效力，民法第233條第1項前段、第203條、第229條第
    2項分別定有明文。本件原告請求被告賠償損害，係以支付
    金錢為標的，是原告請求被告給付自起訴狀繕本送達翌日（
    被告是110年7月15日送達，見本院卷第69頁送達證書），即
    是110年7月16日起至清償日止，按年息百分之5計算之利息
    ，為有理由，應予准許。
七、綜上所述，原告依侵權行為法律關係之規定，訴請被告給付
    原告490,597元及自起訴狀繕本送達翌日即110年7月16日至
    清償日止，按年息百分之5計算之利息，為有理由，應予准
    許；逾此部分之請求則無理由，應予駁回。
八、本件係就民事訴訟法第427條適用簡易程序所為被告敗訴之
    判決，依同法第389條規定，應依職權宣告假執行，則原告
    假執行聲請無必要，應駁回之；本院並依被告聲請酌定宣告
    被告於預供擔保後，得免為假執行。另確定本件訴訟費用額
    10,240元之負擔比例為如主文第3項所示。
九、訴訟費用負擔之依據︰民事訴訟法第79條。第87條第1項。
中　　華　　民　　國　　111 　年　　9 　　月　　6 　　日
           屏東簡易庭             法  官  潘  快
正本係照原本作成。
如對判決上訴，須於判決送達後廿日內向本院提出上訴狀，其未
表明上訴理由者，應於提出上訴後二十日內向本院補提理由書狀
（均須按他造當事人之人數附繕本）。
如委任律師提起上訴者，應一併繳納上訴審裁判費。
中　　華　　民　　國　　111 　年　　9 　　月　　6 　　日
                                  書記官　鍾嘉芸